【裁判字號】    88,訴,58
【裁判日期】    890121
【裁判案由】    違反漁業法等
【裁判全文】
臺 灣 澎 湖 地 方 法 院 刑 事 判 決                 八十八年度訴字第五八號
    公  訴  人  臺灣澎湖地方法院檢察署檢察官
    被      告  丙 ○ ○
                乙 ○ ○
    共      同
    選任辯護人  魯惠良律師
右列被告等因公共危險等案件，經檢察官提起公訴 (八十八年度偵字第三七六號），
本院判決如左：
    主  文
丙○○、乙○○共同未經許可，持有彈藥，丙○○累犯，處有期徒刑年拾月，乙○
○處有期徒刑貳年拾月，均併科罰金新台幣貳拾萬元，罰金如易服役，均以罰金總額
與陸個月之日數比例折算。
如附表所示之物均沒收。其中附表一所示之物，如全部或一部不能沒收時，追徵或追
繳其價額。
    事  實
一、丙○○（曾於民國八十三、八十四年間，因公共危險罪及懲治走私條例罪案件，
    經最高法院、台灣高等法院高雄分院分別判處有期徒刑七月及五月確定；二案合
    併執行有期徒刑十月，並於八十七年一月二十日執行完畢）、乙○○基於共同炸
    魚之犯意聯絡，於八十八年七月九日上午六時十分許，共同駕駛澎湖籍「正吉號
    」舢舨向澎湖縣望安鄉將軍漁港派出所報關出海，在同鄉三塭礁附近海域，隨由
    一人在船上啟動空氣壓縮機，輸送氧氣供另一人穿戴潛水衣、蛙鞋、鉛腰帶、調
    節氣罩及潛水鏡等裝備潛入海中探視魚群，俟發現後，即以膠帶將裝有不詳名稱
    爆裂物（已用盡而未扣案）之白鐵條與石頭綑綁後沉入海中，並以打火機、香枝
    點燃導火索（未扣案），使爆裂物於魚群中爆炸，再用網具及撈魚網撈取已被震
    炸昏迷或震死之浮魚，非法炸捕水產動物，共捕獲魚獲三十公斤（其中二十七公
    斤，變價獲利約新台幣一千元，另三公斤送鑑定後已腐敗廢棄，詳後述）。嗣於
    同日上午十時許，為警於同鄉將軍村碼頭海域中當場查獲，並扣得附表所示之物
    。
二、案經澎湖縣警察局望安分局報請台灣澎湖地方法院檢察署檢察官偵查起訴。
    理  由
一、訊據被告丙○○、乙○○矢口否認有右揭犯行，均辯稱：「我們並沒有炸魚，魚
    是向一個綽號『川興』的七美鄉人買的，且是乙○○買的，丙○○並不知道』云
    云。惟查：
（一）司法警察人員固應聽檢察官指揮或命令偵查犯罪，惟如執行任務時，對於關係
      場所或關係人，有正當理由認有違法情事，毋需聲請檢察官簽發搜索票，即可
      進入關係場所或對關係人員實施搜索；又如司法警察人員根據密報，足信某人
      犯罪，以情形急迫，雖未向檢察官請領搜索票而逕行搜索，查獲某項物品，尚
      不得以非法搜索視之（以上參酌海關緝私條例第十條、第十一條之精神暨最高
      法院五十七年度台上字第八十六號判決）。本案係許永青、陳生典於八十八年
      七月九日接獲望安分局三組組長甲○○電話通知，說有艘「正吉號」舢舨在三
      塭炸魚，請隨即處理，且證人許永青、陳生典二人欲駕警艇前往查緝時，適被
      告所駕漁船亦正進港，其二人遂駕警艇靠近欲上船檢查，被告丙○○就跳入海
      裡之情，業據證人許永青、陳生典及甲○○於本院訊問、審理時結證明確，顯
      見當時係因懷疑有人炸魚，而警察基於職責所在，乃於執行任務時進行搜索，
      雖當時並無搜索票，惟當時既係情形急迫，尚不得視為非法搜索，合先敘明。
（二）被告二人辯稱魚是在三塭海域附近向綽號『川興』之人所買。然查被告所稱之
      人，經查係澎湖縣七美鄉友邦製冰廠及川興商號之負責人陳聯勝，身高約一百
      六十三公分、六十五歲，此有澎湖縣警察局望安分局八十八年八月三十一日望
      警分三字第四七九五號函及所附筆錄在卷可按，與被告丙○○於警訊中所稱年
      紀約四十多歲、身高約一百七十公分之陳詞不符。再查被告二人於本院八十九
      年一月六日訊問時分別陳稱：
        被告乙○○稱：                    被告丙○○稱：
  １、魚是對方從船上抬給我接的          魚是乙○○自己一人搬過來的
  ２、對方船是整個漆淺藍色的            船身是白色的
  ３、船的長度比法庭寬度加二米          船的長度是法庭寬度的二倍
      則依被告二人的陳稱內容可知，是否有綽號『川興』之人，即屬可疑？
（三）被告二人均供承：「扣案之魚係在其船上所查獲」（警卷第二頁正面、第七頁
      反面）；且證人許永青、陳生典於本院八十九年一月六日訊問時結證稱：「被
      告船上的漁具和其所捕獲的漁獲不一樣，漁具的網目較大，而捕獲的魚較小」
      ；而能夠產生爆震波之物質（或物品）除各種炸藥外，其他如瓦斯爆炸、鍋爐
      爆炸、核能爆炸均可視為廣義的爆裂物，此亦有國防部中山科學研究院（八八
      ）蓮葵字一五七三０號函在卷可按；而以歷次查獲漁民以炸藥非法捕魚之案例
      ，常係用高爆藥結合雷管及一段導火線，組成點火引爆裝置，此亦有內政部警
      政署刑事警察局之（八八）刑偵五字第一一四一三九號函在卷可憑，且被告船
      上扣案之魚貨經取樣送請行政院農業委員會水產試驗所澎湖分所（下稱水試所
      ）鑑定結果，認定「所送驗之十一尾魚外部無罹網及被釣獲脫鉤之痕跡，研判
      非刺網或釣鉤所捕獲，係遭爆裂物炸震致死，應為利用爆裂物所捕之魚類」，
      此有該所八十八年七月十四日水試澎字第０三九六號函及內附之照片三十二幀
      可按，又行政院農業委員會漁業署及內政部警政署刑事警察局亦持相同見解，
      有（八八）漁二字第八八六一五三二八號函及前揭刑事警察局函在卷可按；綜
      觀前揭資料，則所查獲之漁獲，應係被告二人使用爆裂物所得。
（四）此外復有扣案如附表所示之物附卷可資佐證；且綜上所述，被告丙○○、乙○
      ○等二人所辯，均係事後卸責之詞，不足採信。本件事證已臻明確，被告等二
      人之前揭犯行均堪認定，應予依法論科。
二、被告丙○○、乙○○二人所使用之爆裂物雖未扣案，然依上揭所述（參照水試所
    之鑑定結果），被告二人確曾使用爆裂物及附屬之設備石頭與導火索（否則無法
    用以炸魚）堪予認定。核被告二人共同以不詳名稱爆裂物非法炸捕水產動物之行
    為，其中持有爆裂物之行為，均係犯槍彈藥刀械管制條例第七條第四項未經許
    可持有彈藥罪及刑法第一百八十七條意圖供自己犯罪之用，而持有爆裂物罪；另
    非法炸捕水產動物之行為，均係犯漁業法第四十八條第一項第二款、第六十條第
    一項之使用爆裂物採捕水產動物罪。公訴人就被告二人所犯槍彈藥刀械管制條
    例第七條第四項之罪部分，於起訴事實及法條中雖未加以論述與論列，惟本院認
    與已起訴之事實具有裁判上一罪之關係，自為起訴效力所及，本院仍得加以審理
    ，併此敘明。又渠等所犯槍彈藥刀械管制條例第七條第四項罪與刑法第一百八
    十七條罪，係一行為觸犯數罪名，屬想像競合犯，應從一重之槍彈藥刀械管制
    條例第七條第四項處斷。而渠等所犯之槍彈藥刀械管制條例第七條第四項罪與
    漁業法第六十條罪間，有方法結果之牽連關係，依牽連犯之規定，應從一重之槍
    彈藥刀械管制條例第七條第四項罪處斷。又被告二人就所犯上開之罪間，有犯
    意之聯絡及行為之分擔，均為共同正犯。查被告丙○○有事實欄所載之犯罪、科
    刑執行情形，此有本院刑案被告全國前案紀錄表在卷可按，其於受有期徒刑之執
    行完畢，五年內再犯有期徒刑以上之本罪，為累犯，應依法加重其刑（公訴人漏
    為論述）。本件被告二人雖持不明爆裂物非法炸魚，然該爆裂物種類相對於同屬
    彈藥類之子彈、炸彈，其實際使用用途所生社會危害程度，實有輕重之別（漁民
    持有爆裂物，常見用途係用於生計，所破壞者係海洋生態，與其他種爆裂物常係
    直接用以危害人類生命、財產者容有巨大差異之處），本件被告既係以捕魚維生
    ，且被檢舉事證亦直指係持有爆裂物用於炸魚，其所生對社會危害，偏重於對環
    境生態破壞危險，相較於漁業法第六十條第一項對於使用炸藥或其他爆裂物採捕
    水產動植物，得處以五年以下有期徒刑、拘役或併科新台幣十五萬元以下罰金之
    規定，本件被告單純持有一般係供炸漁之紙雷管爆裂物，其最輕本刑係五年以上
    有期徒刑，併科新台幣一千萬元以下之罰金，確有法重情輕之情事，衡情確有可
    憫恕之處，爰依刑法第五十九條，被告丙○○先加後減輕其刑、被告乙○○減輕
    其刑。審酌被告丙○○、乙○○犯後猶飾詞否認，態度不佳，然念渠等二人為兄
    弟，上有年邁雙親陳石（十二年十月二十五日生）、陳喜（十五年三月二十一
    日生），下分有幼兒陳家有（八十一年十一月二十一日生）、陳昶憲（八十三年
    八月六日生）；陳繪雲（八十五年八月二十二日），均待其扶養（此有戶口名簿
    及戶籍謄本各一紙在卷為憑），與渠等二人所識有限等一切情狀，均量處如主文
    第一項所示之刑，並就罰金部分諭知易服勞役折算標準。至於被告所犯前開犯行
    ，依槍彈藥刀械管制條例第十九條第一項規定固應諭知強制工作三年，然該法
    條此項規定，不問對社會行為人有無預防矯治其社會危險性之必要一律宣付強制
    工作三年，不合憲法第廿三條所定比例原則，業經司法院大法官會議以四百七十
    一號解釋違憲在案，上開一律強制工作三年之規定，依該解釋意旨闡明，自該號
    解釋公佈之日爰不再予以適用。又本件被告持有爆裂物炸魚等犯行，依卷證顯示
    持有目的係準備供其取得漁獲之用，與一般爆裂物（子彈或炸彈之類屬）常係用
    來危害社會、人體安全之情有間，且出於持有人生計之單純動機，衡酌其行為之
    嚴重性、行為人所表現之危險性及對於未來行為之期待性，依憲法比例原則之規
    範，為達預防矯治之目的及所需程度，尚無施以強制工作之必要，爰不予宣告之
    ，附此敘明。
三、扣案如附表一所示之物，為被告二人非法炸魚之漁獲物；如附表二至五之物為漁
    具，均應依漁業法第六十八條規定諭知沒收，如全部或一部無法沒收時，追徵其
    價額，如附表六至十五所示之物，分為被告二人所有且係供犯罪所用之物，依刑
    法第三十八條第一項第二款規定宣告沒收，至被告二人使用之不詳名稱之爆裂物
    均未扣案，為免執行之困難，均不另宣告沒收，附此敘明。
據上論斷，應依刑事訴訟法第二百九十九條第一項前項，槍砲彈藥刀械管制條例第七
條第四項，漁業法第四十八條第一項第二款、第六十條第一項、第六十八條，刑法第
十一條、第二十八條、第一百八十七條、第五十五條、第四十七條、第五十九條、第
三十八條第一項第二款、第四十二條第三項，現行法規所定貨幣單位折算新台幣條例
第二條，判決如主文。
中    華    民    國      八十九      年      一       月     二十一    日
                              臺 灣 澎 湖 地 方 法 院 刑 事 庭
                                    法    官  陳     梅     欽
右正本證明與原本無異。
如不服本判決，應於判決送達後十日內，向本院提出上訴狀（須附繕本）。
中    華    民    國      八十九      年      一       月     二十五    日
                                    書 記 官  鄭     智     文
論罪法條：
刑法第一百八十七條：
意圖供自己或他人犯罪之用，而製造、販賣運輸或持有炸藥、棉花藥、雷汞或其他相
類之爆裂物或軍用槍、子彈者，處五年以下有期徒刑。
漁業法第六十條第一項：
違反第四十八條第一項各款規定之一者，處五年以下有期徒刑、拘役或併科新臺幣十
五萬元以下罰金。
槍彈藥刀械管制條例第七條第四項：
未經許可，持有、寄藏或意圖販賣而陳列第一項所列槍砲、彈藥者，處五年以上有期
徒刑，併科新臺幣一千萬元以下罰金。
    附  表 ：
一、魚獲三十公斤（其中二十七公斤，變價獲利約新台幣一千元，應追徵或追繳；另
    三公斤送鑑定後已腐敗廢棄，不另為沒收之諭知）
二、網袋三個
三、絲網一件
四、手撈網四支
五、袋網（石頭）一個
六、鴨腳七支
七、白鐵條六條
八、十字型螺絲起子一支
九、空氣管一百六十一公尺（公訴人誤為一百零一公尺）
十、打火機一個
十一、尖嘴鉗一支
十二、膠布四卷
十三、香一包
十四、潛水衣二件（公訴人誤為潛水衣一件）
十五、潛水鏡一個


司法院資訊處製作；財團法人民間司法改革基金會備份。
